【裁判字號】    90,交聲,1
【裁判日期】    900611
【裁判案由】    違反道路交通管理處罰條例聲明異議
【裁判全文】
臺灣臺北地方法院交通事件裁定          九十年度交聲字第一號
    異議人即
    受處分人    甲○○
右列受處分人因違反道路交通管理處罰條例案件，對於臺北市交通事件裁決所中華民
國八十九年十二月八日所為之處分（原處分案號：北市裁三字第裁00－00000
0000號），聲明異議，本院裁定如左：
        主      文
原處分撤銷。
甲○○不罰。
        理      由
一、按法院受理交通事件，準用刑事訴訟法之規定，道路交通管理處罰條例第八十九
    條前段定有明文。是最高法院七十六年台上字第四九八六號判例「認定犯罪事實
    所憑之證據，雖不以直接證據為限，間接證據亦包括在內。然而無論直接證據或
    間接證據，其得為訴訟上之證明者，須於通常一般之人均不致有所懷疑，而得確
    信其為真實之程度者，始得據為有罪之認定。倘其證明尚未達到此一程度，而有
    合理之懷疑存在，而無從使事實審法院得有罪之確信時，即應由法院為諭知被告
    無罪之判決。」所揭示刑事訴訟法上法院認定事實之最重要原則（認定被告有罪
    ，就該有罪事實不能有任何之合理懷疑存在原則）。於法院審理行為人違反道路
    交通管理處罰條例案件時，當有其適用。易言之，法院於審理行為人違反道路交
    通管理處罰條例案件，當踐行完畢調查證據程序後，為事實之認定時，如就原處
    分機關所認定之行為人違規事實仍有合理之訴訟上懷疑，而無法百分之百確信行
    為人確有該當於道路交通管理處罰條例各該處罰條文之構成要件事實時，此際即
    應依訴訟上之待證事實「倘有懷疑，則從被告之利益作解釋」之證據法則，作對
    受處分人有利之認定。
二、本件原處分機關認受處分人即異議人甲○○，於民國八十八年四月七日某時許，
    將車號ＢＬ－三九六０號自用小客車，停放在台北市○○○路○段設有禁止停車
    標線之處所停車，為台北市停車管理處發現以拍照方式存證，並以其違反行為時
    道路交通管理處罰條例第五十六條第一項第四款之規定逕行舉發，復寄送受處分
    人收受。受處分人未於應到案日期前自行到案，原處分機關乃依行為時道路交通
    管理處罰條例第五十六條第一項第四款之規定於八十九年十二月八日以北市裁三
    字第裁00－000000000號裁決書裁處受處分人新台幣一千二百元。
三、本件訊據受處分人堅決否認有右開違規行為，辯稱：違規地點乃台北市○○○路
    ○段一一一巷內，雖於八十八年二月十一日經台北市交通管制工程處劃設黃色禁
    止停車標線，惟因當地居民建議取消，遂以該巷一至五號為一彎道仍保留禁止停
    車標線外，其餘該巷七號至金山南路口禁止停車標線均塗銷等語，經查：證人居
    住在台北市○○○路○段一一一巷一二號住戶鄭文彥於本院前往現場履勘時證稱
    ：依照片顯示違規地點應為台北市○○○路○段一一一巷七號，違規照片上電線
    桿曾因隔壁住戶新搬遷進來而遷移，並將原屋內樹木砍伐，致違規照片與目前現
    況稍有出入等語，並經本院前往現場履勘，制有勘驗筆錄、現場照片二張、現場
    圖在卷為憑，因本院現場拍攝照片二張與違規照片相比對，證人鄭文彥停車地點
    在台北市○○○路○段一一一巷十二號住處庭院凹陷處，二者完全相符，則證人
    鄭文彥所證應堪採信，是受處分人於右開時間停車之地點應在台北市○○○路○
    段一一一巷七號無誤。又依據台北市交通管制工程處九十年五月三十日北市交工
    程字第九０六一三二一三００號函釋：杭州南路一段一一一巷北側劃設禁停黃線
    （七號至金山南路）八十八年二月十一日劃設，已於八十八年三月十九日塗銷，
    該段目前已取消禁停黃線，另杭州南路一段一一一巷一號禁停黃線八十八年二月
    十一日劃設等情，亦有上開函附卷可稽。從而，受處分人於八十八年四月七日將
    右開車輛停放在台北市○○○路○段一一一巷七號，而該處所劃設禁止停車標線
    已於八十八年三月十九日塗銷，該段目前已取消禁停黃線，受處分人自無在設有
    禁止停車標線之處所停車之違規行為。是以，受處分人所辯，應堪採信。
四、綜上所述，本件受處分人違規地點既無禁止停車黃線之劃設，本件舉發機關及原
    處分機關未予詳查即遽以舉發及裁罰，顯有未洽。本件異議為有理由，自應由本
    院將原處分撤銷，改諭知受處分人不罰，以資適法。
據上論斷，應依道路交通案件處理辦法第二十條前段，裁定如主文。
中      華      民      國    九十      年      六      月     十一     日
                          臺灣臺北地方法院交通法庭
                                    法  官  李  麗  玲
右正本證明與原本無異。
如不服本裁定，應於裁定送達後五日內向本院提出抗告狀。
                                    書記官  江  虹  儀
中      華      民      國    九十      年      六      月     十一    日


司法院資訊處製作；財團法人民間司法改革基金會備份。
